【裁判字號】    98,消債更,115
【裁判日期】    980821
【裁判案由】    更生事件
【裁判全文】
臺灣臺南地方法院民事裁定           98年度消債更字第115號
聲  請  人  甲○○○   住臺南.
代  理  人  禎和律師
上列當事人因消費者債務清理事件聲請更生，本院裁定如下：
    主  文
聲請人甲○○○自民國九十八年八月二十一日十七時起開始更生
程序。並命司法事務官進行本件更生程序。
    理  由
一、按債務人不能清償債務或有不能清償之虞，且無擔保或無優
    先權之債務總額未逾新臺幣（下同）1,200萬元者，於法院
    裁定開始清算程序或宣告破產前，得向法院聲請更生，消費
    者債務清理條例第3條、第42條第1項分別定有明文。又法院
    開始更生程序之裁定，應載明其年、月、日、時，並即時發
    生效力，消費者債務清理條例第45條第1項亦定有明文。
二、本件聲請意旨略以：聲請人有不能清償債務之情事，前已提
    出債權人清冊，以書面向最大債權金融機構國泰世華商業銀
    行股份有限公司（下稱國泰世華銀行）請求共同協商債務清
    償方案，惟聲請人協商時每月月薪22,300元，扣除公司勞健
    保及法院強制扣薪6、7千元後，聲請人每月實領金額僅13,9
    53元，國泰世華銀行經評估後，以「未能接受顯足以負擔之
    還款方案」，故協商不成立，聲請人無擔保或無優先權之債
    務總額未逾新臺幣（下同）1,200萬元，復未經法院裁定開
    始清算程序或宣告破產，為此，依消費者債務清理條例提出
    本件更生之聲請等語。
三、查聲請人即債務人甲○○○於民國（下同）97年9月10日向
    最大債權國泰世華銀行申請前置協商，於該前置協商程序中
    ，國泰世華銀行所提出之還款方案為「22期、零利率、期付
    金15,944元」，惟聲請人不同意該還款方案，故協商不成立
    ，國泰世華銀行遂於97年11月26日出具前置協商不成立通知
    書予聲請人，此有國泰世華銀行98年3月18日民事陳述意見
    狀及其檢附前置協商還款方案試算表、前置協商不成立通知
    書在卷可稽（本院卷，第126、131~135頁）。
四、又查，聲請人主張任職於南茂科技股份有限公司，每月薪資
    所得約22,300元，扣除公司勞健保及法院強制扣薪約6、7仟
    元，聲請人每月實領金額僅13,953元云云，經本院函查南茂
    科技股份有限公司，得悉聲請人97年度薪資所得為367,469
    元，因受有國泰世華銀行、大眾商業銀行、台北富邦銀行強
    制扣薪，計該年受扣薪總額86,935元，是以聲請人97年實領
    總金額為280,534元，平均月薪23,378元（小數點以下四捨
    五入，以下同），有南茂科技股份有限公司於98年8月13 日
    傳真之民事陳報狀附卷可查（本院卷，第148~149頁），是
    聲請人97年實領平均月收入應為23,378元，而非聲請人所指
    稱之22,300元。
五、聲請人雖主張其每月必要支出伙食費5,000元、交通費2,50
    0元、保險費3,378元、所得稅627元、醫療費用500元、水電
    瓦斯費1,800元、第四台550元、電話費200元、汽車保養費
    1,000元，合計每月支出15,555元云云。惟按消費者債務清
    理條例之立法目的，乃為兼顧債權人、債務人雙方之利益，
    對陷於經濟上困境之消費者，使其透過重建型之更生程序或
    清算型之清算程序清理其債務，藉以妥適調整債務人與債權
    人及其他利害關係人間之權利義務關係，是以，債務人為使
    其有經濟復甦更生之機會，自應以誠實及信用之原則面對自
    己之債務，積極勉力謀求更生償債方案。依行政院內政部公
    告97年度臺灣省低收入戶最低生活費用每人每月為9,829元
    ，該生活費標準係按照政府最近1年平均每人消費支出（包
    括食品費、衣著鞋襪費、房租水電費、家居管理費、醫療保
    健費、交通通訊費、娛樂教育費及雜項支出）百分之60訂定
    ，是以聲請人每月必要生活費用（包含食、衣、住、行等）
    依此標準計算，始屬合理。故以內政部公告97年度臺灣省低
    收入戶最低生活費用每人每月9,829元計算，聲請人既已積
    欠債務，其主張每月生活費用高達15,555元，顯有違於履行
    債務期間應誠實勤勉地履行債務，過較不寬裕之經濟生活之
    公平原則，是其每月基本生活費應以9,829元，始屬適當，
    逾9,829元部分，非屬必要生活費用，應予剔除。
六、聲請人主張其須負擔子謝森宇（96年9月30日生）扶養費每
    月5,000元一節。惟按，受扶養義務者有數人，而其親等同
    一時，應各依其經濟能力，分擔義務，民法第1115條第3項
    定有明文。復查96年度聲請人配偶謝旭展薪資所得474 ,301
    元，並有房屋一棟、土地二筆，財產總額為980,613元，有
    本院調稅務電子閘門財產所得調件明細可參（本院卷，第
    56~58頁），是聲請人子謝森宇之扶養費用應由財力較佳之
    扶養義務人謝旭展負擔，而免除聲請人扶養負擔。是以聲請
    人每月實領薪資23,378元，扣除基本生活費9,829元，僅餘
    13,549元（計算式：23,3 78元－9,829元=13,549元），實
    不足清償前所為之協商款項15,944元，本件聲請人主張有不
    能清償債務，無力負擔前置協商方案，堪信為真實。
五、綜上所述，債務人係從事小規模營業活動之自然人，其營業
    額平均每月為20萬元以下，又其已達不能清償債務或有不能
    清償之虞之程度，其中無擔保或無優先權之債務，在1200萬
    元以下，且未經法院裁定開始清算程序或宣告破產，又查無
    消費者債務清理條例第6條第3項、第8條或第46條各款所定
    駁回更生聲請之事由存在，則債務人聲請更生，應屬有據。
    法院裁定開始更生或清算程序後，得命司法事務官進行更生
    或清算程序，必要時得選任律師、會計師或其他適當之自然
    人或法人一人為監督人或管理人，消費者債務清理條例第16
    條第1項定有明文，爰裁定如主文。
中    華    民    國    98    年  8    月    21    日
                  民事第一庭  法    官  孫玉文
上為正本係照原本作成。
本件不得抗告。
本裁定已於98年8月21日17時公告。
中    華    民    國    98    年  8    月    21    日
                              書 記 官  蘇玟心


司法院資訊處製作；財團法人民間司法改革基金會備份。
